【裁判字號】    98,交聲,1358
【裁判日期】    980611
【裁判案由】    交管條例聲異
【裁判全文】
臺灣板橋地方法院交通事件裁定        98年度交聲字第1358號
原處分機關  交通部公路總局臺北區監理所
異  議  人
即受處分人  甲○○
上列異議人即受處分人因違反道路交通管理處罰條例案件，不服
交通部公路總局臺北區監理所中華民國98年5 月20日北監自裁字
第裁40-1AD736136號裁決處分（舉發案號：臺北市政府交通局98
年5 月6 日北市交停字第1AD736136 號），聲明異議，本院裁定
如下：
    主  文
原處分撤銷。
甲○○不罰。
    理  由
一、原處分意旨略以：異議人即受處分人甲○○所有之車號5313
    -RK 號自用小客車，於民國98年5 月1 日11時12分許，經人
    駕駛在臺北市○○○路○ 段141 號前之限時停車位，因有「
    停車時間不依規定」之違規行為，經臺北市停車管理工程處
    稽查人員以科學儀器取得證據資料，製單對於該車所有人即
    異議人逕行舉發，爰依道路交通管理處罰條例第56條第1 項
    第9 款規定裁處罰鍰新臺幣（下同）600 元。
二、異議意旨略以：本件停車日期5 月1 日是勞動節，異議人於
    當天依勞委會之規定放假，且停車路段之附近大樓皆為私人
    企業，當天許多銀行及公司皆不用上班，許多停車位都是空
    置的。依異議人的認知，勞動節亦應屬國定假日，而有排除
    限時停車之適用等語。
三、按停車時間、位置、方式及車種，如公路或警察機關有特別
    規定時，應依其規定。地方主管機關為因應停車之需要，得
    視道路交通狀況，設置路邊停車場，並得向使用者收取停車
    費。地方主管機關應於路邊停車場開放使用前，將設置地點
    、停車種類、收費時間、收費方式、費率及其他規定事項公
    告週知。變更及廢止時，亦同。路邊停車場之費率，應依第
    31條規定定之；其停車費得以計時或計次方式收取，並得視
    地區交通狀況，採累進方式收費或限制停車時間。又汽車駕
    駛人停車時，停車時間、位置、方式、車種不依規定者，處
    600 元以上1,200 元以下罰鍰，道路交通安全規則第112 條
    第1 項第15款，停車場法第12條第1 項、第13條、第14條，
    道路交通管理處罰條例第56條第1 項第9 款固分別定有明文
    。惟責求汽車駕駛人遵守地方主管機關所定「限制停車時間
    」命令之前提，須以適當方式將其命令之內容公告週知。實
    務上通常會在停車位現場設立標誌，清楚標明該停車位屬於
    「限時停車位」，並明訂限制停車時段、每次限停時間等，
    俾汽車駕駛人得以遵循，該標誌內容自應清楚明確，避免有
    模糊空間，以善盡主管機關經常維護標誌之有效性能，正確
    對外公告命令內容之職責。如主管機關疏未維護標誌之有效
    性能，致其上所示內容有不清楚情事，致汽車駕駛人誤信其
    行為合法而為停車行為，洵難逕予裁罰。蓋違反行政法上義
    務之行為非出於故意或過失者，不予處罰，行政罰法第7 條
    第1 項規定明確，如因主管機關所設標誌之文義有所不明，
    汽車駕駛人因而相信自己行為合法，據以而為停車行為，即
    難認有何故意或過失可言，自不能僅因主管機關怠於職責，
    致陷汽車駕駛人不利之法律效果，合先敘明。
四、經查：本件異議人即受處分人甲○○所有之車號5313-RK 號
    自用小客車，於98年5 月1 日11時12分許，經人駕駛在臺北
    市○○○路○ 段141 號前之限時停車位，有停車逾1 小時之
    行為，為異議人所是認，並有採證照片影本2 幀附卷可稽，
    此部分事實固堪認定。惟現場所設置之標示牌，其內容為「
    限時停車位（限停1 小時，假日除外）……假日依本路段公
    告費率收費」等語，此有照片1 幀在卷可憑。準此，依上開
    主管機關設置之標示牌所示，雖明定該處停車位係屬限時停
    車位，即每次停車不得逾1 小時，然明文排除「假日」之適
    用，申言之，於「假日」時段停車並不受每次僅能停1 小時
    之限制，即可持續停車1 小時以上，但應依其停車時間按公
    告費率繳交停車費用。而所謂「假日」，該標示牌並未予以
    定義，純依客觀文義，係指放假之日，不僅應該包括星期六
    、星期日、放假之紀念日或民俗節日、調整放假日等，每年
    5 月1 日勞動節亦非不可解釋為「假日」。蓋每年5 月1 日
    勞動節為勞動基準法所稱之勞動節日，其與紀念日及其他由
    中央主管機關規定應放假之日均相同，凡勞動基準法適用所
    及行業之從業人員，於該日均有放假，此觀勞動基準法第37
    條、該法施行細則第23條第2 項規定甚明。而目前勞動基準
    法之適用範圍，不但涵蓋廣大勞工，甚至諸如銀行業等金融
    事業從業人員，均有該法之適用。是汽車駕駛人因其有勞動
    基準法之適用，自己於5 月1 日放假，且見銀行等業於該日
    亦停止營業，而認該日為標示牌所稱之「假日」，洵屬合理
    ，與一般社會經驗並無悖逆，難認有何故意或過失可言。主
    管機關倘認5 月1 日勞動節不屬於其所謂之「假日」，仍有
    於該日管制停車時間之必要，非不可在其所設置及維護之標
    示牌上清楚註明，今不為此圖，僅籠統標示容有解釋空間之
    「假日」一語，嗣斷然認定該所謂「假日」不包括5 月1 日
    勞動節，誠難認妥適。從而，堪認本件異議人係因相信主管
    機關在現場所設置之標示牌內容而為停車行為，而於現場標
    示牌經過妥適更新設置前，驟然課予異議人故意或過失責任
    ，洵有過苛之嫌。從而，本院認異議人之異議為有理由，爰
    將原處分撤銷，另為異議人不罰之諭知，以資適法。
五、依道路交通管理處罰條例第87條第2 項，道路交通案件處理
    辦法第20條，裁定如主文。
中    華    民    國    98    年    6     月    11    日
                  交通法庭  法  官  朱嘉川
以上正本證明與原本無異。
如不服本裁定應於送達後5 日內向本院提出抗告狀。
                            書記官  陳聖儒
中    華    民    國    98    年    6     月    11    日


司法院資訊處製作；財團法人民間司法改革基金會備份。
